【裁判字號】    98,易,564
【裁判日期】    981019
【裁判案由】    詐欺
【裁判全文】
臺灣桃園地方法院刑事判決               98年度易字第564號
公  訴  人  臺灣桃園地方法院檢察署檢察官  周芝君  夏股
被      告  甲○○
上列被告因詐欺案件，檢察官聲請簡易判決處刑（96年度偵續字
第150 號、偵字第14283 號），本院改依通常程序審理，判決如
下：
    主  文
甲○○無罪。
    理  由
一、聲請簡易判決處刑意旨略以：被告甲○○係位於桃園縣桃園
    市○○街16號「立威音響企業有限公司」（下稱立威公司）
    之負責人，明知立威公司及自己均無資力支付價款，竟意圖
    為自己不法之所有，於民國95年8 月底，撥打電話至「冠朋
    科技有限公司」（下稱冠朋公司）訂購音響器材，並於冠朋
    公司之業務員乙○○赴立威公司瞭解初次訂貨之甲○○採購
    意願及支付能力時，向乙○○吹擂其係國際獅子會會長及市
    場銷售據點廣大，藉以膨脹混淆付款能力，使冠朋公司及乙
    ○○陷於錯誤，先後於95年9 月7 日交付擴大機5 台、於96
    年9 月8 日交付點歌機1 台及95年9 月11日交付麥克風5 支
    ，嗣甲○○均延不付款，冠朋公司始悉甲○○支付能力有異
    而察覺受騙。因認被告涉犯刑法第339 條第1 項之詐欺取財
    罪嫌。
二、按犯罪事實應依證據認定之，無證據不得認定犯罪事實；又
    不能證明被告犯罪者，應諭知無罪之判決，刑事訴訟法第15
    4 條第2 項、第301 條第1 項分別定有明文。又告訴人之告
    訴，係以使被告受刑事訴追為目的，是其陳述是否與事實相
    符，仍應調查其他證據以資審認；事實之認定，應憑證據，
    如未能發現相當證據，或證據不足以證明，自不能以推測或
    擬制之方法，以為裁判基礎；認定不利於被告之事實，須依
    積極證據，苟積極證據不足為不利於被告事實認定時，即應
    為有利於被告之認定，更不必有何有利之證據；認定犯罪事
    實，所憑之證據，無論直接或間接證據，其為訴訟上之證明
    ，須於通常一般之人均不致於有所懷疑，而得確信其為真實
    之程度者，始得據之為有罪之認定，倘其證明尚未達到此一
    程度，而有合理性懷疑之存在時，即無從為有罪之認定（最
    高法院52年台上字第1300號、40年臺上字第86號、30年上字
    第816 號、76年台上字第4986號判例要旨參照）。
三、本件聲請簡易判決處刑意旨認被告涉有前揭詐欺取財犯行，
    無非以證人乙○○之證述、法務部票據信用資訊連結作業查
    詢結果等證據資料，及被告始終無法提出其向冠朋公司訂購
    音響器材之銷貨去向及立威公司完整交易紀錄，且被告所陳
    報「黃志湧」簽收之出貨單又與冠朋公司銷貨內容無法勾稽
    ，另多筆估價單不僅只是被告自己簽名，而無受貨廠商簽領
    ，且估價時間及內容復與告訴人出貨項目不符等情節，為其
    主要論據。
四、訊據被告甲○○堅詞否認有何詐欺取財之犯行，辯稱：伊係
    因遭黃志湧及其他客戶倒帳，才無法給付貨款予冠朋公司，
    且乙○○係與伊約定擴大機等商品可先置於立威公司試賣，
    乙○○並表示一次訂購多台可享折扣，又可以月結方式給付
    貨款，賣不完還可以回收，伊認為可以慢慢推銷，才訂購擴
    大機、麥克風等商品等語。
五、本案被告確曾向冠朋公司訂購5 台擴大機、1 台點歌機及5
    支麥克風等物品，且上開物品業已交付予被告，然被告未依
    冠朋公司之要求給付貨款乙節，為被告所自承，並經證人乙
    ○○證述綦詳，復有送貨單影本在卷可考，堪認屬實。是本
    件所應審究者，厥為被告向冠朋公司訂購貨品之初，是否即
    有意圖為自己不法所有之詐欺取財主觀犯意，及是否有施用
    詐術致乙○○或冠朋公司陷於錯誤而交付財物之客觀行為。
六、按刑法第339 條第1 項詐欺取財罪之成立，以行為人意圖為
    自己不法之所有，以詐術使人將本人或第三人之物交付為要
    件；所謂以詐術使人交付，必須被詐欺人因其詐術而陷於錯
    誤，若其所用方法，不能認為詐術，亦不致使人陷於錯誤，
    即不構成該罪（最高法院46年台上字第26 0號判例參照）。
    而刑法上詐欺罪之立法意旨，係以禁止於經濟行為中使用不
    當之方法得利為規範目的，經濟行為亦因其行為本質及類型
    ，而於交易領域中有其特有之行為特性，法律原則上固應保
    障交易之秩序，惟於具體案例中，亦應顧及交易雙方為交易
    行為時，是否有具體情事，足認其違背正當之經濟秩序，而
    應予以制裁。否則，經濟行為本身原寓有不同程度之不確定
    性或交易風險，交易雙方本應自行估量其主、客觀情事及搜
    集相關資訊，以作為其判斷之參考；交易之當事人本應自行
    考量對方之資格、能力、信用，及交易內容之投資報酬率、
    資金風險等等因素，除具違反詐欺罪之具體情事外，非謂當
    事人之一方有無法依約履行之情形，即應成立詐欺罪，否則
    刑事詐欺責任與民事債務不履行責任將失其分際。
七、參酌證人乙○○於檢察官訊問時具結證稱：第一次出貨前，
    我有去被告店裡看，他還蠻多貨的，且他還是獅子會會長，
    第一次是出貨擴大機六台，我們沒有要求他付現金，第二次
    我們出貨點歌機一臺、無線麥克風五台，我們想讓他推貨試
    試看等語（見96年度偵續字第150 號卷第9 頁背面），核與
    被告供稱：當時乙○○看到伊確實有在賣喇叭，伊跟乙○○
    定貨後，乙○○三、四天就來一趟，乙○○拿很多商品給伊
    看，要伊賣冠朋公司的商品，說要讓伊當冠朋公司在桃園之
    經銷商等語相符，因之，乙○○係因親赴立威公司查悉被告
    確有行銷商品之能力，始萌生供貨予被告以推銷冠朋公司商
    品之意，且未要求被告立即交付現金貨款，狀甚明灼，實難
    認被告有何施用詐術之行為。況證人乙○○於檢察官訊問時
    亦曾證稱：被告只有跟我接洽，他沒有騙我等語（見95年度
    他字第5286號卷第22頁），益徵乙○○並非因被告施用詐術
    致其陷於錯誤始交付貨品。雖證人乙○○嗣改稱：我之前說
    「他沒有騙我」之部分應刪除，因為我覺得他沒有把錢給我
    就是騙我云云（見95年度偵續字150 號第9 頁背面），然揆
    諸前開說明，被告訂購貨品後未給付貨款，本非必然成立詐
    欺罪，且被告亦係在乙○○之同意下始享有先出貨後付款之
    交易模式，而證人乙○○既未能明確指出被告究有何施用詐
    術之行為，自應為被告有利之認定。
八、再者，被告確有經營喇叭買賣乙情，業經證人乙○○親見並
    證述明確，且依被告所提出之立威公司出貨單（見95年度他
    字第5286號卷第24頁）及悅昇公司估價單（見96年度偵續字
    第150 號卷第15至17頁）所示，足認被告於95年7 月至9 月
    間仍有銷售、進貨之情事，則其辯稱因遭客戶倒帳致無法支
    付貨款，並無違背常情事理之處，自難僅因被告向冠朋公司
    定貨後未能依冠朋公司之要求支付貨款，即遽認被告有意圖
    為自己不法所有之主觀犯意。
九、綜上所述，尚難認被告所辯為虛妄之詞，檢察官認被告涉犯
    前揭犯行，其所憑事證，實不足為被告有罪之認定，本院審
    酌本案所有之證據，尚未達於通常一般之人，均不致於有所
    懷疑，而得確實證明起訴犯罪事實能為有罪認定之程度。此
    外，復查無其他確切可信之證據，足資證明被告確有檢察官
    所指之犯行，自難以擬制、推測之法，遽入人罪，因不能證
    明被告犯罪，自應為其無罪之諭知。
十、本件檢察官原聲請以簡易判決處刑，惟經本院認有刑事訴訟
    法第451 條之1 第4 項但書第3 款所定之情形，依同法第45
    2 條之規定，本件爰改依通常程序審判之，末此敘明。
據上論斷，應依刑事訴訟法第452 條、第301 條第1 項，判決如
主文。
本案經檢察官潘怡華到庭執行職務。
中    華    民    國    98    年    10    月    19    日
            刑事第十二庭    審判長法  官  魏于傑
                                  法  官  羅國鴻
                                  法  官  李文娟
得於10日內上訴
以上正本證明與原本無異。
如不服本判決應於收受判決後10日內向本院提出上訴書狀，並應
敘述具體理由。其未敘述上訴理由者，應於上訴期間屆滿後20日
內向本院補提理由書( 均須按他造當事人之人數附繕本) 「切勿
逕送上級法院」。
                                  書記官  林新裕
中    華    民    國    98    年    10    月    26    日


司法院資訊處製作；財團法人民間司法改革基金會備份。
